臺灣桃園地方法院刑事裁定　　　　　　 110年度聲字第3346號
聲明異議人
即　受刑人　宋朝聖




上列聲明異議人即受刑人對於臺灣桃園地方檢察署檢察官執行之
指揮（中華民國110 年9 月6 日桃檢俊癸110 執聲他371 字第11
09086061號函），聲明異議，本院裁定如下：
    主  文
聲明異議駁回。
    理  由
一、聲明異議意旨略以：聲明異議人即受刑人宋朝聖前因竊盜案
    件，經本院以110 年簡上字第56號判決上訴駁回確定（原審
    案號：109 年度壢簡字第2529號，判處有期徒刑3 月，如易
    科罰金，以新臺幣（下同）1,000 元折算一日），臺灣桃園
    地方檢察署（下稱桃園地檢署）檢察官遂以110 年度執字第
    5837號執行指揮書令入監獄執行。然而，受刑人就上開執行
    案件，日前改向桃園地檢署聲請易科罰金，卻遭桃園地檢署
    以民國110 年9 月6 日桃檢俊癸110 執聲他371 字第110908
    6061號函否准其聲請。又以桃園地檢署檢察官作成上開案件
    執行指揮之時，僅依判決理由欄中所述「受刑人三犯以上竊
    盜罪」之事由，未見提及受刑人有何難收矯正之效或難以維
    持法秩序之實證，並於處分或執行命令中同時敘明上述事證
    ，或將不准易科罰金之理由通知受刑人，是桃園地檢署檢察
    官之執行指揮，難謂符合正當法律程序。再因受刑人妻子胸
    部長硬塊需要住院開刀，且近期內雙腳開刀住院無人照顧，
    懇請本院連同桃園地檢署檢察官110 年執字第10564 號執行
    指揮書（確定判決案號：本院109 年度壢簡字第2027號）、
    110 年執字第1615號執行指揮書（確定判決案號：109 年度
    審簡字第473 號）一併准予易科罰金。為此，爰依法聲明異
    議等語。
二、按受刑人或其法定代理人或其配偶，以檢察官執行之指揮為
    不當者，得向諭知該裁判之法院聲明異議，刑事訴訟法第48
    4 條定有明文。執行裁判由為裁判法院對應之檢察署檢察官
    指揮之；犯最重本刑為五年以下有期徒刑以下之刑之罪，而
    受六月以下有期徒刑或拘役之宣告者，得以1,000 元、2,00
    0 元或3,000 折算一日，易科罰金。但易科罰金，難收矯正
    之效或難以維持法秩序者，不在此限，刑事訴訟法第457 條
    第1 項前段、刑法第41條第1 項定有明文，是有期徒刑或拘
    役得易科罰金之案件，法院所諭知者，僅係易科罰金時之折
    算標準而已，至於是否准予易科罰金，仍賦予執行檢察官視
    個案具體情形，依前開法律規定而為裁量，亦即執行檢察官
    得考量受刑人之一切主、客觀條件，審酌其如不接受有期徒
    刑或拘役之執行，是否難達科刑之目的、收矯正之成效或維
    持法秩序等，以作為其裁量是否准予易科罰金之憑據，非謂
    受刑人受六月以下有期徒刑或拘役之宣告時，執行檢察官即
    必然應准予易科罰金。且上開法條所稱「難收矯正之效」及
    「難以維持法秩序」，均屬不確定法律概念，此乃立法者賦
    予執行者能依具體個案，考量犯罪所造成法秩序等公益之危
    害大小、施以自由刑，避免受刑人再犯之效果高低等因素，
    據以審酌得否准予易科罰金，亦即執行者所為關於自由刑一
    般預防（維持法秩序）與特別預防（有效矯治受刑人使其回
    歸社會）目的之衡平裁量，且法律賦予執行檢察官此項裁量
    權，僅在發生違法裁量或有裁量瑕疵時，法院始有介入審查
    之必要，如執行檢察官於執行處分時，已具體說明不准易科
    罰金之理由，且未有逾越法律授權、專斷等濫用權力之情事
    ，自不得遽謂執行檢察官之執行指揮為不當（最高法院100
    年度台抗字第646 號、101 年度台抗字第363 號裁定意旨可
    資參照）。
三、經查：
  ㈠受刑人前於①108 年12月間，因施用毒品案件，經本院以10
    9 年度壢簡字第892 號判決判處有期徒刑5 月（得易科罰金
    ）確定，執行檢察官據此核發109 年執字第9722號執行指揮
    書指揮執行；②109 年1 月間（18日），因竊盜案件，經本
    院以109 年度審簡字第473 號判決判處有期徒刑4 月（得易
    科罰金）確定，執行檢察官據此核發110 年執字第1615號執
    行指揮書指揮執行（刑期：110 年10月22日起至111 年2 月
    21日止，下稱甲案）；③109 年1 月間（27日），因竊盜案
    件，經本院以109 年度審易字第702 號判決判處有期徒刑8
    月（不得易科罰金）確定；④109 年8 月間（4 日），因竊
    盜案件，經本院以109 年度壢簡字第2529號判決判處有期徒
    刑3 月（得易科罰金），受刑人不服提起上訴，嗣經本院以
    110 年度簡上字第56號判決上訴駁回確定，執行檢察官據此
    核發110 年執字第5837號執行指揮書指揮執行（刑期：110
    年7 月22日起至110 年10月21日止，下稱乙案）；⑤109 年
    8 月間（20日），因竊盜案件，經本院以109 年度壢簡字第
    2027號判決判處有期徒刑5 月確定，執行檢察官據此核發11
    0 年執字第10564 號執行指揮書指揮執行（刑期：111 年2
    月22日起至111 年7 月21日止，下稱丙案）；且上開①、③
    案件，嗣經本院以109 年度聲字第4567號裁定定應執行有期
    徒刑11月（不得易科罰金）確定，執行檢察官據此換發110
    年度執更字第616 號執行指揮書指揮執行（刑期：109 年8
    月22日起至110 年7 月21日止），並與上開甲、乙、丙案件
    接續執行；且上開①、②、③案件，再經本院以110 年度聲
    字第719 號裁定定應執刑有期徒刑1 年2 月（不得易科罰金
    ），受刑人不服提起抗告，嗣經臺灣高等法院以110 年度抗
    字第882 號裁定抗告駁回確定（執行檢察官迄今尚未據此換
    發執行指揮書），有上開刑事判決、裁定、執行指揮書電子
    檔紀錄及臺灣高等法院被告前案紀錄表各1 份在卷可憑，此
    部分事實，首堪認定。
  ㈡法務部所訂定之檢察機關辦理易服社會勞動作業要點第5 點
    第8 款、第9 款，即有對於認定「確因不執行所宣告之刑，
    難收矯正之效或難以維持法秩序」事由所為之規定，其中第
    5 點第8 款第1 目規定：「三犯以上且每犯皆因故意犯罪而
    受有期徒刑宣告之累犯」，即為「應」認有確因不執行所宣
    告之刑，難收矯正之效或難以維持法秩序之事由，且第5 點
    第9 款第1 目規定：「經通緝或拘提到案者」，則是「得」
    認有確因不執行所宣告之刑，難收矯正之效或難以維持法秩
    序之事由。而依刑法第41條第1 項但書規定，執行檢察官得
    以「難收矯正之效或難以維持法秩序」此一事由斟酌不准予
    易科罰金，其用語核與檢察機關辦理易服社會勞動作業要點
    相同，自得援引該作業要點第5 點第8 款、第9 款之規定，
    作為執行檢察官認定受刑人有無「確因不執行所宣告之刑，
    難收矯正之效或難以維持法秩序」之事由，而得以否准受刑
    人易科罰金之聲請。本院稽之卷附109 年度審易字第702 號
    、109 年度壢簡字第2529號、109 年度審簡字第473 號、10
    9 年度壢簡字第2027號等刑事判決，可知被告皆係故意犯罪
    而受有期徒刑以上刑之宣告並為累犯，且屬三犯以上犯竊盜
    案件，是執行檢察官以受刑人所稱之「受刑人三犯以上竊盜
    罪」之事由，而否准受刑人易科罰金，係依職權裁量後，已
    具體說明否准受刑人易科罰金之理由，其對具體個案所為判
    斷，並無逾越法律授權或專斷而違反比例原則等濫用權力之
    情事，本院自應予以尊重。
  ㈢本院又依據上述被告前科紀錄可知，上開①、③案件已經本
    院以109 年度聲字第4567號裁定定應執行有期徒刑11月（不
    得易科罰金）確定，執行檢察官據此換發110 年執更字第61
    6 號執行指揮書指揮執行，且截至今日已執行完畢，惟受刑
    人事後連同上開②案件，請求執行檢察官向本院聲請定其應
    執行之刑，本院以110 年度聲字第719 號裁定定應執行有期
    徒刑1 年2 月（不得易科罰金），受刑人不服提起抗告，嗣
    經臺灣高等法院以110 年度抗字第882 號裁定抗告駁回確定
    ，已如前述，是上開①、②、③案件所定之應執行有期徒刑
    1 年2 月，扣除上開①、③案件已經執行完畢之有期徒刑11
    月，餘3 月（不得易科罰金）尚未執行完畢，且依上述被告
    前案紀錄表可知，109 年執字第9722號執行案件經執行檢察
    官合法傳喚，受刑人無正當理由而未遵期到案執行，復經拘
    提無著而對之發布通緝，始為警逮獲歸案，執行檢察官乃以
    109 年執緝字第2462號執行指揮書指揮執行，自難以期待11
    0 年執字第5837號執行案件如准其易科罰金，受刑人亦將遵
    期履行所餘不得易科罰金之有期徒刑3 月。是執行檢察官審
    核上情，以「台端尚有後案待執行，該案不准予易科罰金」
    為由，認為受刑人有不執行所宣告之刑，難收矯正之效或難
    以維持法秩序之情，於110 年9 月6 日以桃檢俊癸110 執聲
    他371 字第1109086061號函覆受刑人不准易科罰金，已具體
    說明不准易科罰金之理由，係本於法律所賦與指揮刑罰執行
    職權之行使，對具體個案所為判斷，即難指為違誤。
  ㈣至於受刑人雖以妻子胸部長硬塊需要住院開刀，且近期內雙
    腳開刀住院無人照顧，請求本院連同110 年執字第10564 號
    執行指揮書、110 年執字第1615號執行指揮書一併准予易科
    罰金云云，惟因刑法第41條第1 項有關得易科罰金規定，已
    刪除「因身體、教育、職業、家庭或其他正當事由，執行顯
    有困難」之規定，可見執行檢察官考量是否准許受刑人易科
    罰金，不必然受限於此等事由，而是以考量受刑人如不接受
    有期徒刑或拘役執行，是否「難收矯正之效或難以維持法秩
    序」為裁量依據，並非僅因受刑人身體、家庭或教育值得同
    情，即應予以准許，更何況110 年執字第1615號執行指揮書
    （即上開②案件），已與上開①、③案件合併定應執行之刑
    1 年2 月，且本院110 年度聲字第719 號裁定亦依據司法院
    大法官會議釋字第144 號、第679 號解釋意旨，就原可易科
    罰金所處之刑，亦無庸為易科罰金折算標準之記載，是本院
    無從准予110 年執字第1615號執行指揮書改易科罰金。從而
    ，檢察官之執行指揮並無不當之情事，受刑人之聲明異議，
    為無理由，應予駁回。
四、依刑事訴訟法第486 條，裁定如主文。
中    華    民    國   110    年    11    月    2     日
                  刑事第十五庭  法  官  吳軍良
以上正本證明與原本無異。
如不服本裁定，應於裁定送達後5 日內向本院提出抗告狀。
                                書記官  魏妙軒
中    華    民    國   110    年    11    月    2     日